臺灣彰化地方法院民事裁定
                                    109年度監宣字第219號
聲  請  人  林窗明  



相  對  人  林秀花  




關  係  人  林聰叡  

            林春香  

            林春美  

            林聰玄  

            林芳洲  



上列聲請人聲請監護宣告事件，本院裁定如下：
    主    文
宣告林秀花（女、民國00年0月00日生、身分證統一編號：Z0000
00000號）為受監護宣告之人。
選定林窗明（男、民國00年0月00日生、身分證統一編號：Z0000
00000號）為受監護宣告之人之監護人。
指定林芳洲（男、民國00年0月00日生、身分證統一編號：Z0000
00000號）為會同開具財產清冊之人。
程序費用由受監護宣告之人負擔。
    理    由
一、聲請意旨略以：聲請人林窗明為相對人林秀花之長子，相對
    人因罹有失智症，致其精神狀況不佳及無法為正常對話，有
    不能為意思表示或受意思表示，或不能辨識其意思表示之效
    果之情狀。又為代相對人辦理繼承相關事宜，爰此依法聲請
    對相對人為監護之宣告，並請求選定聲請人為監護人，同時
    指定相對人之孫林芳洲為會同開具財產清冊之人等語。
二、按對於因精神障礙或其他心智缺陷，致不能為意思表示或受
    意思表示，或不能辨識其意思表示之效果者，法院得因本人
    、配偶、四親等內之親屬、最近一年有同居事實之其他親屬
    、檢察官、主管機關或社會福利機構之聲請，為監護之宣告
    ，民法第14條第1項定有明文。次按受監護宣告之人應置監
    護人。法院為監護之宣告時，應依職權就配偶、四親等內之
    親屬、最近一年有同居事實之其他親屬、主管機關、社會福
    利機構或其他適當之人選定一人或數人為監護人，並同時指
    定會同開具財產清冊之人。法院為前項選定及指定前，得命
    主管機關或社會福利機構進行訪視，提出調查報告及建議。
    監護之聲請人或利害關係人亦得提出相關資料或證據，供法
    院斟酌。法院選定監護人時，應依受監護宣告之人之最佳利
    益，優先考量受監護宣告之人之意見，審酌一切情狀，並注
    意下列事項：1.受監護宣告之人之身心狀態與生活及財產狀
    況。2.受監護宣告之人與其配偶、子女或其他共同生活之人
    間之情感狀況。3.監護人之職業、經歷、意見及其與受監護
    宣告之人之利害關係。4.法人為監護人時，其事業之種類與
    內容，法人及其代表人與受監護宣告之人之利害關係。民法
    第1110條、第1111條、第1111條之1分別定有明文。再按監
    護宣告之裁定，於裁定送達或當庭告知法院選定之監護人時
    發生效力；監護宣告裁定經廢棄確定前，監護人所為之行為
    ，不失其效力，家事事件法第169條第1項、第170條第1項分
    別定有明文。
三、查聲請人主張之事實，業據其提出戶籍謄本、國軍臺中總醫
    院附設民眾診療服務處診斷證明書為據，且經本院於109年8
    月26日發函囑託臺灣臺中地方法院（下稱臺中地院）協助後
    ，該院囑託國軍臺中總醫院鑑定並於110年1月29日（以本院
    收文為準）函復本院。又臺中地院在鑑定人國軍臺中總醫院
    蔡宗益醫師前訊問相對人其姓名年籍、人別識別、子女有幾
    人或日常生活等問題時，均無法為正常之回應，有訊問筆錄
    在卷可按。再依國軍臺中總醫院鑑定報告略以：「鑑定時精
    神狀態評估：林員由兒子（林窗明）及看護陪同，坐輪椅入
    會議室，有聽力障礙，意識清楚、外觀整潔，眼神接觸少，
    社交互動能力不佳，談話理解及表達能力差，時常答非所問
    （問個案早餐有吃嗎，個案複述問題是今天星期幾），記憶
    力差、認知功能下降（無法回答此處是哪裡。問個案有幾個
    小孩，個案多次後才重複自己有幾個小孩，說自己有四、五
    個小孩，兒子表示家中有五兄弟姊妹），不認得兒子（問個
    案兒子是誰，個案答非所問，多次後，表示這是兄弟。否認
    對方為兒子），情緒平淡，無顯著怪異行為或幻覺干擾表現
    。」、「心理評鑑結果：1.CDR：個案在本量尺得分為3，為
    重度的情況，嚴重記憶喪失，只有片段記憶；只有人的定位
    正常；無法做判斷或解決問題；無法獨立勝任家庭外的事物
    ，外表看起來即有病態；整天在自己房間；個人衛生失禁，
    需要專人協助；2.MMSE：個案此量尺表現得分2/30，個案表
    現對問題有時無法理解，對於問題無法有效回應，簡單問題
    的理解能也不佳。」、「精神科診斷：重度失智。」、「結
    論與建議：個案表現認知功能不佳，對於外界的因應能力不
    佳，可能對於外在的訊息無法有效判斷獲回應，個案表現會
    嘗試對外界做回應，但正確度不佳，個案會向外求助，在CD
    R得分為3，MMSE為2/30，顯示個案需要他人協助，無法獨立
    處理事務。因疾病因素，致不能為意思表示或受意思表示，
    或不能辨識其意思表示之效果。」等語，有國軍臺中總醫院
    110年1月19日醫中企管字第1100000912號公函所附精神鑑定
    書在卷可稽。本院審酌上情，認相對人因失智症，致不能為
    意思表示或受意思表示，亦不能辨識其意思表示之效果。從
    而，本件聲請為有理由，應予准許，爰宣告相對人為受監護
    宣告之人。
四、本件相對人業經監護宣告，揆諸前揭規定，自應為其選定監
    護人及指定會同開具財產清冊之人。又依聲請人所提出之同
    意書所載，相對人之子女林窗明、林聰叡、林春香、林春美
    、林聰玄及其孫林芳洲、林榮欣等人均同意由聲請人擔任相
    對人之監護人，並以關係人林芳洲為會同開具財產清冊之人
    。本院審酌同意書之內容，認聲請人為相對人之長子，關係
    人林芳洲為相對人之孫，其二人與相對人關係非常密切，應
    能適切照護相對人，且其兩人經親屬推為監護人、會同開具
    財產清冊之人，由渠等分別擔任相對人之監護人及會同開具
    財產清冊之人，應符合相對人之最佳利益，爰裁定如主文第
    2、3項所示。
五、末按民法第1113條準用同法第1099條、第1099條之1等規定
    ，於監護開始時，監護人對於受監護宣告之人之財產，應會
    同關係人林芳洲於2個月內開具財產清冊，並陳報法院，於
    開具完成並陳報法院前，監護人對於受監護宣告之人之財產
    ，僅得為管理上必要之行為，併此指明。
六、依家事事件法第164條第2項，裁定如主文。
中　　華　　民　　國　 110　　年　　3 　　月　　25　　日
                  家事法庭  法　　　官 梁晉嘉
上列為正本係照原本作成。  
如對本裁定抗告，須於裁定送達後10日內向本院提出抗告狀。
中　　華　　民　　國　　110 　年　　3 　　月　　26　　日
                            書記官  韓尚諭